臺灣臺北地方法院刑事判決　　　　　　　96年度易字第1789號
　　公　訴　人　臺灣臺北地方法院檢察署檢察官
　　被　　　告　甲○○　原名.
　　選任辯護人　吳孟玲律師
上列被告因違反毒品危害防制條例案件，經檢察官提起公訴（96
年度毒偵字第1871號），被告就被訴事實為有罪之陳述，本院裁
定進行簡式審判程序，判決如下：
    主  文
甲○○施用第二級毒品，處有期徒刑伍月，如易科罰金，以新臺
幣壹仟元折算壹日；減為有期徒刑貳月拾伍日，如易科罰金，以
新臺幣壹仟元折算壹日。扣案第二級毒品甲基安非他命拾包（
驗餘總淨重伍點捌零公克）均沒收銷燬；包裝前開毒品之夾鍊袋
拾只均沒收。
    事  實
一、甲○○（原名吳烈欽）前已因違反毒品危害防制條例案件，
    經臺灣士林地方法院九十五年度毒聲字第一九九號裁定送觀
    察、勒戒後，認無繼續施用毒品之傾向，由臺灣士林地方法
    院檢察署檢察官於民國九十五年八月二日，以九十五年度毒
    偵字第五七三號為不起訴處分確定。詎其猶不知悔改，於前
    開觀察、勒戒執行完畢釋放後五年內，於九十六年四月二十
    一日某時，在臺北市○○區○○路一段二八五巷六九弄四號
    一樓住處房間內，以將毒品置於玻璃球吸食器內燒烤後產生
    煙霧之方式，施用第二級毒品（甲基）安非他命一次。嗣為
    警於同月二十四日凌晨三時三十分許，在臺北市大安區○○
    ○路與延吉街口查獲，並當場扣得甲基安非他命十三包（總
    毛重七點七公克，總淨重六公克，驗餘總淨重五點八○公克
    ）。
二、案經臺北市政府警察局大安分局報告臺灣臺北地方法院檢察
    署檢察官偵查起訴。
    理  由
壹、程序方面：
一、本件係經被告就被訴事實為有罪之陳述，經本院告知簡式審
    判程序意旨，並聽取公訴人及被告意見後，裁定以簡式審判
    程序加以審理，則依據刑事訴訟法第二百七十三條之二、同
    法第一百五十九條第二項之規定，不適用傳聞法則有關限制
    證據能力之相關規定；且得依同法第三百十條之一、或第三
    百十條之二準用同法第四百五十四條之規定，製作略式判決
    書，合先敘明。
貳、實體方面：
一、上揭犯罪事實，業據被告甲○○於偵查中及本院審理時坦承
    不諱，並當庭為認罪之表示（見本院卷九十六年九月六日審
    判筆錄），而被告經警採集之尿液檢體（編號：○一七三二
    六），經送臺灣尖端先進生技醫藥股份有限公司檢驗結果，
    確呈安非他命類陽性反應，此有該公司濫用藥物檢驗報告、
    尿液檢體委驗單、扣押物品清單（尿液一瓶）各一紙附卷可
    憑；此外，扣案白色透明晶體十三包，經臺北市政府警察局
    保安警察大隊、臺北市政府警察局鑑驗結果檢出安非他命類
    反應、甲基安非他命成分，有毒品初步鑑驗報告單、鑑驗通
    知書、扣押物品清單各一紙及扣案物照片一幀在卷可憑。綜
    上所述，本件事證明確，被告施用第二級毒品之犯行，堪以
    認定，應依法論科。
二、按（甲基）安非他命係毒品危害防制條例第二條第二項第二
    款所規定之第二級毒品，不得非法持有、使用。核被告所為
    ，係違反毒品危害防制條例第十條第二項之施用第二級毒品
    罪。被告施用第二級毒品前後持有之低度行為，應為施用之
    高度行為吸收，而不另論罪。被告辯護人雖進狀認被告係混
    和施用第二級毒品（甲基）安非他命、大麻、ＭＤＭＡ等情
    ，惟大麻、ＭＤＭＡ雖與（甲基）安非他命同列第二級毒品
    ，但此三類毒品之性質、施用之方式及效力均不相同，衡情
    本即鮮有一行為同時施用之情形，且本件被告亦非於施用（
    甲基）安非他命之同日或同時施用大麻、ＭＤＭＡ，業據其
    於本院審理時供明無訛（見本院卷九十六年九月六日審判筆
    錄），是以，被告於本院審理時自白另有施用大麻、ＭＤＭ
    Ａ之部分，非本院可得併予審究，應由檢察官再為處理，附
    此敘明。爰審酌被告有觀察、勒戒紀錄、施用第二級毒品、
    殺人未遂等案件之前科（非累犯），此有臺灣高等法院被告
    前案紀錄表一份存卷可按，且因施用毒品犯行，迭經觀察、
    勒戒之治療程序，竟仍不思悔改，徹底袪除施用毒品之惡習
    ，猶再次施用，可知其意志力甚為薄弱，未能善體國家設置
    觀察、勒戒機構，協助毒品施用者戒除毒癮之美意，惟念及
    其此次施用之次數僅一次（無積極證據證明被告有數次施用
    行為），且所為在本質上屬戕害自己身心健康之行為，尚未
    有嚴重破壞社會秩序或侵害他人權益之情形，其犯罪後雖有
    數度不到庭之情形，然能坦承犯行，深表悔意，依此斟酌其
    犯罪後之態度，兼衡其迄至九十六年八月間仍在精神門診治
    療精神官能性憂鬱症，並於同月二十一日經診斷有藥物過量
    合併意識改變狀況，現有意復學，回復正常生活之情況，此
    有被告辯護人提出之診斷證明書一紙暨病歷一份（影本）、
    註冊流程、繳費單共三紙可表等一切情狀，量處如主文所示
    之刑，併諭知易科罰金之折算標準。
三、再者，被告前開犯行之犯罪時間係於九十六年四月二十四日
    前，且無中華民國九十六年罪犯減刑條例所定不得減刑之情
    形，爰依同條例第二條第一項第三款、第七條、第九條規定
    減其宣告刑二分之一及諭知易科罰金之折算標準，以資懲儆
    。
四、扣案第二級毒品甲基安非他命十三包（原總淨重六公克，取
    樣共○點二公克，驗餘總淨重五點八○公克），為違禁物，
    有前開鑑驗通知書一紙在卷可稽，應依毒品危害防制條例第
    十八條第一項前段規定沒收銷燬；包裝前開毒品之包裝袋（
    塑膠夾鍊袋）十三只，雖因包裹毒品與之密切接觸，惟既可
    將毒品與之分離單獨鑑析秤重，有上開鑑驗通知書可按，足
    認此非毒品之一部，既係被告所有，供被告包裝盛放毒品、
    避免毒品潮濕、逸漏，供其施用毒品犯罪所用之物，爰依刑
    法第三十八條第一項第二款規定宣告沒收。至起訴書所載之
    扣案大麻二包，雖屬違禁物，然係被告另外涉嫌毒品危害防
    制條例罪（尚未據檢察官處理）之扣案物，與本案被告施用
    第二級毒品（甲基）安非他命犯行無涉，且公訴人亦表示無
    對此併單獨聲請宣告沒收銷燬之意（見本院卷九十六年九月
    六日審判筆錄），本院自無庸為沒收銷燬之諭知，附此說明
    。
五、臺灣士林地方法院檢察署檢察官以九十六年度毒偵字第一五
    五二號移送併辦意旨略以：被告基於施用第二級毒品安非他
    命之犯意，自九十五年初至九十六年七月十五、十六日某時
    許，在臺北市中山區○○○路某賓館等處，反覆施用第二級
    毒品安非他命多次，嗣於九十六年七月十九日為警查獲，因
    認被告涉有毒品危害防制條例第十條第二項之罪，並與前揭
    論罪科刑部分有實質上一罪關係，爰移請本院併案審理等語
    。然按所謂「集合犯」係屬刑法上一種特殊的構成要件類型
    ，在構成要件中所描述之行為，其行為本身具有重複實施之
    特質，故行為人所為之各別行為被總結成為構成要件的一行
    為，而論以單純一罪，此或與接續犯在行為人所為之複製行
    為有其共通處，然接續犯在其所適用之構成要件行為文義本
    身不具反覆實施之特質，但在行為人所為之各複製行為之間
    ，於時空上，集合犯與接續犯同被要求應緊密連接，只是接
    續犯比集合犯較受嚴格要求。是以，刑法連續犯廢除後，對
    於部分習慣犯，例如竊盜、吸毒等犯罪，基於適用數罪併罰
    恐生刑罰過重產生不合理現象之疑慮，或可發展接續犯、集
    合犯或包括的一罪之概念，認為構成單一之犯罪，以限縮數
    罪併罰之範圍（見立法理由），但認定上，行為人所為之各
    複製行為之間，在時空上仍應受「緊密連接」之規範，並非
    毫無時空之限制，否則將回復修法前只要基於概括犯意，經
    常可連綿數年之久，仍適用連續犯之規定論處，不無鼓勵犯
    罪之嫌，此應非修法之本旨。準此，施用毒品者，在當次被
    查獲移送偵辦前之多次施用行為，各行為之間如合於時空緊
    密連接之關係，自得以包括的一罪（集合犯）論之，苟如行
    為人施用毒品被查獲移送偵辦後，不論是羈押或交保釋放，
    則行為人施用毒品之犯意應已中斷（實務上最高法院已認為
    凡有在監執行或羈押之事實即認定施用毒品之犯意中斷），
    爾後再有施用行為應屬另行起意而為之，與查獲前之施用行
    為即不能以包括的一罪（集合犯）論之，蓋如不作如是切割
    ，恐有容許行為人於被查獲釋放後仍可繼續施用之嫌，自非
    遏止當前毒品氾濫之策。本件被告前於九十六年三月因施用
    第二級毒品，業經本院以九十六年度簡字第一八七四號判決
    有期徒刑四月確定；檢察官移送意旨仍籠統將自九十五年初
    至九十六年七月十五、十六日期間被告施用毒品之犯行併予
    移送併案，即有未洽。徵以檢察官移送併辦本次查獲之部分
    ，應為被告九十六年七月十五、十六日某時施用毒品之犯行
    （同月十九日為警查獲），既係在本案移送偵辦，被告於九
    十六年四月二十四日交保釋放後，再另行所為之施用毒品行
    為，揆諸前揭說明，即無集合犯之適用，移送併辦意旨仍認
    應論以包括之一罪，請求併案審理，非有理由，本院就併案
    部分既無從併予審究，應退回由原署另行依法辦理，附此說
    明。
據上論斷，爰依刑事訴訟法第二百七十三條之一第一項、第二百
八十四條之一、第二百九十九條第一項前段，毒品危害防制條例
第十條第二項、第十八條第一項前段，刑法第十一條、第三十八
條第一項第二款、第四十一條第一項前段，中華民國九十六年罪
犯減刑條例第二條第一項第三款、第七條、第九條，判決如主文
。
本案經檢察官張友寧到庭執行職務。
中　　華　　民　　國　　96　　年　 　9　　月　　20  　日
                      刑事第十六庭 法　官  徐千惠
上正本證明與原本無異。
如不服本判決，應於判決送達後10日內向本院提出上訴狀 (應抄
附繕本)。
                                   書記官  李典育
中　　華　　民　　國　　96　　年　　9 　　月　　21　　日
附錄本案論罪科刑法條全文
毒品危害防制條例第10條
施用第一級毒品者，處6月以上5年以下有期徒刑。
施用第二級毒品者，處3年以下有期徒刑。
